臺灣桃園地方法院刑事判決　　　　　　　98年度訴字第1179號
公　訴　人　臺灣桃園地方法院檢察署檢察官
被　　　告　張志忠
選任辯護人　林添進律師
上列被告因毒品危害防制條例案件，經檢察官提起公訴（98年度
偵字第11111 號、第12616 號），本院判決如下：
    主  文
張志忠無罪。
    理  由
一、公訴意旨略謂：被告張志忠明知MDMA（俗稱搖頭丸）及愷他
    命（Ketamine，又稱K 他命）分別係毒品危害防制條例所列
    管之第二、三級毒品，非經許可，不得擅自販賣、轉讓。竟
    分別：(一)陸續於民國98年1 月16日至同年月20日間之不詳時
    間，基於轉讓第二級毒品MDMA之犯意，在桃園縣龍潭鄉○○
    路○○段285 號「金鑫KTV 」內，無償提供其所有、數量不
    詳之MDMA供蔡○怡施用；(二)於98年1 月27、28日間之不詳時
    間，基於轉讓第三級毒品愷他命之犯意，在桃園縣龍潭鄉○
    ○路○○段285 號「金鑫KTV 」內，無償提供其所有、數量
    不詳之愷他命供蔡○怡施用；(三)97年12月間某日上午8 時許
    ，在桃園縣桃園市○○路369 號「家樂福經國店」前，以每
    顆新臺幣（下同）500 元之代價，販賣第二級毒品MDMA1 顆
    予游○琦，並收取500 元；(四)於98年1 月26日晚間10時許，
    在桃園縣龜山鄉○○路游○琦住處旁，販賣第二級毒品MDMA
    1 顆予游○琦，並自游○琦處取得電暖爐1 臺作為代價。嗣
    因蔡○怡、游○琦為警協尋尋獲後，循線查知上情。因認被
    告涉犯毒品危害防制條例第4 條第2 項之販賣第二級毒品及
    同法第8 條第2 項、第3 項之轉讓第二級、第三級毒品之罪
    嫌。
二、按被告未經審判證明有罪確定前，推定其為無罪；又犯罪事
    實應依證據認定之，無證據不得認定犯罪事實；又不能證明
    被告犯罪者，應諭知無罪之判決，刑事訴訟法第154 條第1
    項、第2 項及第301 條第1 項分別定有明文。又事實之認定
    ，應憑證據，如未能發現相當證據，或證據不足以證明，自
    不能以推測或擬制之方法，為裁判基礎（最高法院40年台上
    字第86號判例要旨參照）。另認定犯罪事實所憑之證據，雖
    不以直接證據為限，間接證據亦包括在內；然而無論直接或
    間接證據，其為訴訟上之證明，須於通常一般之人不致有所
    懷疑，而得確信其為真實之程度者，始得據為有罪之認定，
    倘其證明尚未達到此一程度，而有合理之懷疑存在時，即無
    從為有罪之認定，最高法院亦著有76年台上字第4986號判例
    可資參照。又被告並無自證無罪之義務，是其否認犯罪所持
    之辯解，縱無可取，仍不得因此資以為反證其犯罪之論據（
    參照最高法院91年度台上字第4574號判決要旨）。況刑事訴
    訟法第161 條第1 項亦規定，檢察官就被告犯罪事實，應負
    舉證責任，並指出證明之方法，是檢察官對於起訴之犯罪事
    實，應負提出證據及說服之實質舉證責任，倘其所提出之證
    據，不足為被告有罪之積極證明，或其指出證明之方法，無
    從說服法院以形成被告有罪之心證，基於無罪推定之原則，
    自應為被告無罪判決之諭知（最高法院92年台上字第128 號
    判例要旨參照）。
三、證據能力方面：
（一）按被告以外之人於審判外之言詞或書面陳述，除法律有規
      定者外，不得作為證據。被告以外之人於檢察事務官、司
      法警察官或司法警察調查中所為之陳述，與審判中不符時
      ，其先前之陳述具有較可信之特別情況，且為證明犯罪事
      實存否所必要者，得為證據，刑事訴訟法第159 條第1項
      、第159 條之2 分別定有明文。又刑事訴訟法第159 條之
      2 所定之傳聞例外，必符合被告以外之人於檢察事務官、
      司法警察官、司法警察調查中所為之陳述，「與審判中不
      符」，且其先前之陳述，具備「可信性」及「必要性」之
      要件，始例外得適用上開規定，認其先前所為之陳述，為
      有證據能力。經查證人蔡○怡、游○琦於警詢之證述，係
      被告以外之人於審判外之陳述，屬傳聞證據，且辯護人已
      就證人蔡○怡、游○琦於警詢中證述之證據能力表示爭執
      （見本院審訴字卷第18頁），本院審酌證人蔡○怡、游○
      琦於偵查中及本院審理中所為之證述已取得證據能力，可
      作為本案之證據方法，業如前述，且其等警詢中證述內容
      亦無「特別可信」之情形，是其於警詢中之證述，核與刑
      事訴訟法第159 條之2 所定之要件不符，應無證據能力。
（二）次按被告以外之人於偵查中向檢察官所為之陳述，除顯有
      不可信之情況外，得為證據，第159 條之1 第2 項分別定
      有明文。又現行刑事訴訟法對於詰問制度之設計，以同法
      第166 條以下規定之交互詰問為實踐，屬於人證調查證據
      程序之一環，與證據能力係指符合法律所規定之證據適格
      ，而得成為證明犯罪事實存在與否之證據資格，性質上並
      非相同。偵查中檢察官為蒐集被告犯罪證據，訊問證人旨
      在確認被告嫌疑之有無及內容，與審判期日透過當事人之
      攻防，調查人證以認定事實之性質及目的，尚屬有別。偵
      查中訊問證人，法無明文必須傳喚被告使之得以在場，刑
      事訴訟法第184 條第2 項亦僅規定因發見真實之必要，得
      命證人與被告對質，是檢察官偵查中雖未命證人與被告對
      質，尚非違法。此項未經被告對質之被告以外之人於偵查
      中向檢察官所為之陳述，依刑事訴訟法第159 條之1 第2
      項之規定，原則上屬於法律規定為有證據能力之傳聞證據
      ，於例外顯有不可信之情況，始否定其得為證據（最高法
      院97年度台上字第3369號判決要旨參照）。次按，刑事訴
      訟法第159 條之1 明定檢察官於偵查程序取得被告以外之
      人所為陳述，除顯有不可信之情況者外，均有證據能力，
      得為證據。當事人若主張其顯有不可信之情形者，本乎當
      事人主導證據調查原則，自應負舉證責任，否則，被告以
      外之人向檢察官所為之陳述，毋庸另為證明，即得作為認
      定被告犯罪之證據（最高法院96年度台上字第5684號判決
      要旨參照）。經查，證人蔡○怡、游○琦於偵查中向檢察
      官所為之證述雖亦屬被告以外之人於審判外之陳述，惟被
      告或辯護人並未具體指明證人於偵查中所述有何「顯有不
      可信之情況」存在及指出可供本院調查之證據，參酌上開
      說明，證人蔡○怡、游○琦於偵查中之證述，毋庸另為證
      明，即應認有證據能力。
（三）本案所引用之其餘供述及非供述證據，經本院依法踐行調
      查證據程序，檢察官、被告及辯護人均不爭執各該證據之
      證據能力，且亦查無依法應排除其證據能力之情形，是後
      述所引用證據之證據能力均無疑義，先予敘明。
（四）至被告以外之人於審判外之言詞或書面陳述，雖不得以之
      直接作為認定犯罪事實與否之證據，但參酌現行刑事訴訟
      法第166 條之1 第2 項、第3 項第6 款，第166 條之2 之
      規定及行反詰問時，容許以陳述人先前不一致之陳述作為
      彈劾證據之法理，非不得以之作為彈劾證據，用來爭執被
      告、證人、鑑定人陳述之證明力（最高法院94年度台上字
      第6881號判決意旨參照），併此敘明。
四、本件公訴人認被告有前揭販賣第二級毒品、轉讓第二級、第
    三級毒品等犯行，無非以證人游○琦、蔡○怡之證述為其主
    要論據。訊據被告張志忠堅詞否認有何轉讓或販賣毒品之犯
    行，辯稱：伊與游○琦當時是男女朋友，伊沒有販賣第二級
    毒品予游○琦；至蔡○怡跟游○琦是朋友關係，伊完全不認
    識她，也沒有轉讓第二級、第三級毒品予蔡○怡等語。經查
    ：
（一）施用毒品者所為向某人購買之供述，須有補強證據擔保其
      真實性。良以施用毒品者供述之憑信性，本不及於一般人
      ，況法律復規定施用毒品者其供出來源，因而破獲者，得
      減輕其刑，其或有為偵查機關誘導、抑或為邀輕典而為不
      實之陳述之可能，自不足以保證其供述無失真之虞。是本
      院一貫之見解，認施用毒品者關於其向某人購買毒品之供
      述，須無瑕疵可指，並有補強證據佐證擔保其具有相當程
      度真實性，始得據以對他人為不利之認定。其所補強者，
      固非以事實之全部為必要，然仍須與施用毒品者所為毒品
      交易之供述，具有相當程度之關聯性，而得本於彼此間之
      相互作用，使一般人確信施用毒品者關於毒品交易之供述
      為真實。至施用毒品者陳述之內容是否具有矛盾或不一致
      等瑕疵，要屬於對陳述內容之評價，而施用毒品者有無誣
      陷可能，或與所指販賣毒品者，彼此之間曾否存在重大恩
      怨糾葛等情形，均與所指他人販賣毒品之社會基本事實無
      關聯性，非得執為其所陳述他人犯罪事實之補強證據（最
      高法院99年度台上字第1821號判決意旨參照）。
（二）證人蔡○怡於98年7 月13日於檢察官訊問時固證稱：「（
      問：搖頭丸是何人給妳的？）是被告張志忠，他還有給我
      K 他命，他的綽號是『小峰』。」、「（問：被告如何給
      妳搖頭丸？）他每天都給我，我拿到之後就馬上用。」、
      「（問：妳有無施用K 他命？）有，也是被告給我的。施
      用了2 天，是我施用搖頭丸之後的一個禮拜。」、「（問
      ：被告陸續給妳搖頭丸及K 他命之次數？）搖頭丸3 次，
      K 他命2 次。」、「（問：被告給妳搖頭丸、K 他命時，
      是否有向妳收取金錢？）沒有，他叫我吸吸看。」云云（
      見98年度偵字第12616 號卷第29-30 頁），然證人蔡○怡
      前揭證述並無任何證據補強佐證為真，且經核與其於98年
      2 月11日於警詢時證稱：伊是在98年1 月16日連續4 天在
      「金鑫KTV 」包廂內施用4 次搖頭丸；是在98年1 月底某
      日在上開地點施用K 他命，搖頭丸、K 他命都是朋友「小
      峰」免費提供，伊只知道他在龍潭鄉○○路○○段285 號
      「金鑫KTV 」上班當少爺云云（見98年度偵字第12616 號
      卷第7-8 頁），就被告張志忠提供毒品之次數有所不同，
      已存有瑕疵。再者，證人蔡○怡於本院99年7 月13日審理
      時復翻異前詞改證稱：伊不認識張志忠，在「金鑫KTV 」
      上班時有看過他但不熟，在「金鑫KTV 」時，張志忠曾給
      過伊一顆粉紅色圓圓的不知道名稱的毒品，是伊跟張志忠
      要毒品以後，張志忠沒有講話，伊坐抬回來後就發現櫃檯
      旁邊桌上有一顆粉紅色圓圓的藥丸，伊沒有問張志忠就直
      接拿了。檢察官訊問時，只有跟被告拿粉紅色藥丸的部分
      是實話，其他部分都是謊話，K 他命都是另一個看起來很
      像男生的臺北的女經紀人「小楓」給的，因為偵訊時頭腦
      模糊，當時所講的「小峰」指的就是「小楓」云云（見本
      院訴字卷第62頁-76 頁），則證人蔡○怡就提供K 他命予
      其施用之人，前後更出現重大歧異，是在乏其他證據足資
      證明何者與事實相符之情形下，其前揭各次證述之真實性
      ，均有疑問。又關於證人蔡○怡於本院審理時證述被告曾
      提供「粉紅色藥丸」給伊施用乙節，該藥丸既非證人蔡○
      怡「直接」自被告取得，而是證人蔡○怡詢問被告後在櫃
      臺發現後持以施用，卷內亦無證據可證明該「粉紅色藥丸
      」係何種類之毒品，更無從遽為不利被告之認定。況且毒
      品乃政府嚴予查緝之違禁物，物稀價昂，取得不易，查本
      件被告並無毒品前科，有臺灣高等法院被告前案紀錄表在
      卷可參，經採樣尿液鑑定結果MDMA及K 他命均呈陰性反應
      （見98年度偵字第12616 號卷第15頁臺灣檢驗科技股份有
      限公司濫用藥物檢驗報告），是被告是否有施用毒品，及
      有否取得毒品之管道，均尚有疑問，且被告與證人蔡○怡
      間僅係「金鑫KTV 」之同事關係，並無深交，衡情亦無多
      次提供價格不斐之毒品予證人蔡○怡施用之理。職是，本
      件被告是否確有如起訴書犯罪事實(一)、(二)所指時、地，轉
      讓第二級、第三級毒品予證人蔡○怡之犯行，既查無其他
      可資擔保證人蔡○怡證言之真實性之補強證據，而得認證
      人蔡○怡於檢察官訊問時所為證述與事實相符，自難僅憑
      證人蔡○怡前後不一之單一證述，遽為不利被告之認定。
（三）證人游○琦於98年8 月14日於檢察官訊問時雖證稱：張志
      忠前後提供過伊2 次搖頭丸施用，第一次是伊問他有沒有
      搖頭丸，他就說有，所以就約在家樂福，伊問他多少錢，
      他說500 元。第二次是在我家附近用電暖爐跟他換毒品搖
      頭丸云云（見98年度偵字第11111 號卷第20-21 頁）。於
      99 年7月3 日本院審理中則改結證稱：被告張志忠並無提
      供搖頭丸給伊施用，搖頭丸都是綽號「酷仔」的網友免費
      提供給伊，是在桃園的一個公園總共交給伊6 次，之前在
      警詢時會說分別以500 元及電暖爐為代價向被告購買搖頭
      丸，是因為98年1 月份的時候跟被告吵架，被告大聲兇伊
      ，在警察局做筆錄時就想到可以用這點來害他，之後檢察
      官訊問時，因為之前警詢時已經提到被告，而且伊怕改證
      詞的話，不知道會受到什麼懲罰，所以還是說被告，之後
      因為伊翻法律辭典看到被告會被判到7 年，覺得很愧疚所
      以決定說實話，至於電暖爐是在「金鑫KTV 」對面交給被
      告的，沒有跟他要藥的意思云云（見本院訴字卷第54-59
      頁），核證人游○琦前後所述並非一致，何者為真，並非
      無疑。而被告與證人游○琦於被訴犯罪時間為男女朋友關
      係，交情匪淺，而依渠等之情誼，若證人游○琦有毒品需
      求，衡情被告應會無償提供毒品予證人游○琦施用，則依
      證人游○琦前開證述，被告以500 元出售搖頭丸予證人游
      ○琦等情，已難想像，甚至約定「以物易物」之方式將電
      暖爐作為對價，如此近乎陌生之舉動亦與常情相悖。本件
      證人游○琦於檢察官訊問時證述被告前後2 次販賣毒品之
      證詞，檢察官亦未舉出其他補強證據使本院信為真實，至
      被告與證人游○琦之關係親疏、有無嫌隙並非適於補強被
      告有無販賣毒品予證人游○琦之證據，可見本件就被告販
      賣第二級毒品予證人游○琦部分，顯僅有證人游○琦單一
      且前後不一存有瑕疵之證述，尤難遽採為被告有罪之判決
      基礎。
五、綜上所述，本件除證人蔡○怡、游○琦所為前揭存在重大瑕
    疵之單一證述外，別無其他證據補強其等證述之真實性，則
    公訴人憑以認定被告涉有轉讓第二級、第三級毒品及販賣第
    二級毒品犯行之論據，在客觀上未達於通常一般人均不致有
    所懷疑，得確信其為真實之程度，尚有合理之懷疑存在，本
    院無從形成有罪之確信。此外，復查無其他積極證據足資證
    明被告有何公訴人所指訴之犯行，揆諸首揭說明，應認不能
    證明被告犯罪，自應為無罪之諭知。
據上論斷，應依刑事訴訟法第301 條第1 項，判決如主文。
本案經檢察官洪敏超到庭執行職務。
中    華    民    國    100     年    1   月    27    日
                  刑事第十二庭   審判長法  官  許雅婷
                                       法  官  陳威帆
                                       法  官  黃裕民
以上正本證明與原本無異。
如不服本判決應於收受判決後10日內向本院提出上訴書狀，並應
敘述具體理由。其未敘述上訴理由者，應於上訴期間屆滿後20日
內向本院補提理由書( 均須按他造當事人之人數附繕本) 「切勿
逕送上級法院」。
                                       書記官  蕭秀蓉
中    華    民    國   100    年    1     月    27    日